【裁判字號】    89,易,2609
【裁判日期】    891106
【裁判案由】    侵占等
【裁判全文】
臺灣板橋地方法院刑事判決                        八十九年度易字第二六九號
    公  訴  人  臺灣板橋地方法院檢察署檢察官
    被      告  戊○○
右列被告因侵占等案件，經檢察官提起公訴 (八十九年度偵字第七八六０號、第一０
三五三號)，本院判決如左：
    主  文
戊○○意圖為自己不法之所有，而侵占對於業務上所持有之物，處有期徒刑捌月；又
未指定犯人，而向該管公務員誣告犯罪，處有期徒刑月。應執行有期徒刑拾月。
    事  實
一、戊○○原係佳興棉紙行之外務員，擔任送貨及收取貨款之工作，為從事業務之人
    。於民國八十九年一月二十六日，先後在臺北市○○區○○路三段一○四巷四十
    五號及臺北市○○○路○段之不詳地點，收受客戶所交付如附表所示之支票二紙
    ，嗣竟意圖為自己不法之所有，將上開支票二紙，侵占入己。又其明知上開支票
    係侵占而來，仍基於意圖為自己不法所有之概括犯意，旋於同年一月二十九日（
    起訴書誤載為三月二十九日），在臺北縣板橋市○○路○段三十七巷一八四號，
    為抵償其前所積欠友人丁○○之欠款新臺幣（下同）一萬五千元，並擬再詐借六
    千元，乃交付如附表編號一所示之支票予丁○○；繼於一月三十一日（起訴書誤
    載為三月三十一日），至同市○○街三十三巷三號，以相同方式，為抵償積欠甲○○○之欠款一萬八千元，並再詐借六千元，而交付如附表編號二所示之支票予
    甲○○○，致使渠等陷於錯誤，如數交付上開現款，並以各該支票抵償債務。
二、又其明知已將上開支票侵占使用，並未遺失，竟於八十九年一月二十六日晚間八
    時許，向佳興棉紙行負責人乙○○謊稱該二紙支票業已遺失，致使不知情之乙○○及其妻己○○二人分別於八十九年一月二十七日、二月九日，前往華僑銀行內
    湖分行及第一商業銀行民生分行，以上開二紙支票業於八十九年一月二十六日，
    在臺北縣板橋市○○路遺失為由，向各該銀行申報掛失止付，並填具遺失票據申
    報書，請求臺北市政府警察局及臺北縣警察局偵辦侵占遺失物罪嫌之人，未指定
    犯人而向該管公務員誣告持有上開支票之人，犯有侵占遺失物之罪，致持有上開
    支票之人屆期向金融機構提示支票卻遭退票，始經警循線查悉上情。
三、案經臺北縣警察局三峽分局、樹林分局報請臺灣板橋地方法院檢察署檢察官偵查
    起訴。
    理   由
一、右揭犯罪事實，業據被告戊○○於本院審理中坦承不諱，核與證人乙○○、己○○、丁○○、丙○○、甲○○○於警訊、偵審中供述之情節相符，復有支票影本
    、掛失止付票據提示人資料查報表、票據掛失止付通知書、遺失票據申報書各乙
    紙在卷可稽，從而事證明確，被告犯行堪以認定。
二、核被告戊○○所為，係犯刑法第一百七十一條第一項之未指定犯人誣告罪、第三
    百三十六條第二項之業務侵占罪、第三百三十九條第一項、第二項之詐欺取財、
    詐欺得利罪（又被告將侵占所得之支票抵償被害人丁○○、甲○○○之部分欠款
    而免除債務，此部分犯行同時觸犯刑法第三百三十九條第二項之罪，起訴書論罪
    法條漏未論列，惟於起訴之犯罪事實業已論及，本院自得併予審酌，附此敘明）
    。又被告向乙○○謊稱上開二紙支票業已遺失，而利用不知情之乙○○、己○○
    未指定犯人，向該管公務員誣告不特定之人涉犯侵占遺失物罪，為間接正犯。被
    告以一誣告之行為，致使不知情之乙○○、己○○分別向警察局誣告支票遺失，
    為想像競合犯。又其先後二次持侵占所得之支票，向被害人丁○○、甲○○○抵
    償債務及詐借款項之詐欺取財、得利犯行，時間均緊接，所犯罪名相同，顯係出
    於概括之犯意為之，為連續犯，爰依刑法第五十六條之規定以一罪論，並加重其
    刑。又被告所犯業務侵占罪及詐欺取財、得利罪三罪間，有方法結果之牽連關係
    ，應依刑法第五十五條之規定從一較重之業務侵占罪處斷。又被告所犯業務侵占
    罪與未指定犯人誣告罪二罪間，犯意各別，罪名互異，應予分論併罰。爰審酌被
    告犯罪之動機、目的、手段，犯罪時所受之刺激及其品性、生活狀況、智識程度
    、犯罪所生之損害，及犯罪後態度等一切情狀，量處如主文所示之刑，並定其應
    執行刑，以示懲儆。
據上論斷，應依刑事訴訟法第二百九十九條第一項前段，刑法第五十六條、第一百七
十一條第一項、第三百三十六條第二項、第三百三十九條第一項、第二項、第五十五
條、第五十一條第五款，罰金罰鍰提高標準條例第一條前段，判決如主文。
本案經檢察官陳伯厚到庭執行職務
中      華      民      國      八十九      年    十一    月     六     日
                                      臺灣板橋地方法院刑事第六庭
                                          法  官  徐  蘭  萍
右正本證明與原本無異。
如不服本判決應於送達後十日內向本院提出上訴狀。
                                          書記官  藍  淑  芬
中      華      民      國      八十九      年    十一    月    十五    日
附錄本案論罪科刑法條全文：
刑法第一百七十一條
未指定犯人，而向該管公務員誣告犯罪者，處一年以下有期徒刑、拘役或三百元以下
罰金。
未指定犯人，而偽造、變造犯罪證據或使用偽造、變造之犯罪證據，致開始刑事訴訟
程序者亦同。
刑法第三百三十六條
對於公務上或因公益所持有之物，犯前條第一項之罪者，處一年以上七年以下有期徒
刑，得併科五千元以下罰金。
對於業務上所持有之物，犯前條第一項之罪者，處六月以上五年以下有期徒刑，得併
科三千元以下罰金。
前二項之未遂犯罰之。
刑法第三百三十九條
意圖為自己或第三人不法之所有，以詐術使人將本人或第三人之物交付者，處五年以
下有期徒刑、拘役或科或併科一千元以下罰金。
以前項方法得財產上不法之利益或使第三人得之者亦同。
前二項之未遂犯罰之。
附表：（單位／新臺幣）
┌──┬─────┬──────┬──────┬──────┬─────┐
│編號│支票號碼  │付   款   人│票面  金額  │ 發  票  人 │發  票  日│
├──┼─────┼──────┼──────┼──────┼─────┤
│一  │ＡＡ００九│華僑銀行內湖│一萬五千元  │馮惠伶      │八十九年二│
│    │九七五三  │分行        │            │            │月十日    │
├──┼─────┼──────┼──────┼──────┼─────┤
│二  │ＱＡ六八七│第一商業銀行│二萬六千一百│集苑有限公司│八十九年三│
│    │三四二二  │民生分行    │四十五元    │            │月十日    │
└──┴─────┴──────┴──────┴──────┴─────┘


司法院資訊處製作；財團法人民間司法改革基金會備份。
